臺灣基隆地方法院刑事裁定
111年度聲字第971號
聲  請  人  臺灣基隆地方檢察署檢察官
受  刑  人  謝裕達





上列聲請人因受刑人數罪併罰有二裁判以上，聲請定其應執行之
 刑（111年度執聲字第469號），本院裁定如下：
    主  文
謝裕達犯如附表編號1至2所示各罪所處之刑，有期徒刑部分，應
執行有期徒刑肆月，如易科罰金，以新臺幣壹仟元折算壹日。　
    理  由
一、本件聲請意旨略以：受刑人謝裕達犯如附表編號1至2所示案
    件，先後經如附表編號1至2所示法院判決各罪所處之刑，並
    各確定在案，依刑法第53條及第51條第5款規定，應定其應
    執行之刑，爰依刑事訴訟法第477條第1項聲請本院定其應執
    行之刑等語。
二、按依刑法第53條應依刑法第51條第5款至第7款之規定，定其
    應執行之刑者，由該案犯罪事實最後判決之法院之檢察官，
    聲請該法院裁定之，刑事訴訟法第477條第1項定有明定。又
    數罪併罰，有二裁判以上者，依第51條之規定，定其應執行
    之刑，而宣告多數有期徒刑者，於各刑中之最長期以上，各
    刑合併之刑期以下，定其刑期，但不得逾30年，刑法第53條
    、第51條第 5款亦有明文；再依刑法第2條第1項規定：「行
    為後法律有變更者，適用行為時之法律。但行為後之法律有
    利於行為人者，適用最有利於行為人之法律」。而刑法第50
    條有關數罪併罰要件之規定已於民國102年1月23日修正，並
    自102年1月25日起施行。修正前刑法第50條規定：「裁判確
    定前犯數罪者，併合處罰之」；修正後刑法第50條規定：「
    裁判確定前犯數罪者，併合處罰之。但有下列情形之一者，
    不在此限：一、得易科罰金之罪與不得易科罰金之罪。二、
    得易科罰金之罪與不得易服社會勞動之罪。三、得易服社會
    勞動之罪與不得易科罰金之罪。四、得易服社會勞動之罪與
    不得易服社會勞動之罪。前項但書情形，受刑人請求檢察官
    聲請定應執行刑者，依第51條規定定之」，即增訂第 1項但
    書及第 2項之規定。經比較新舊法結果，法院裁定定應執行
    刑時，未必減免受刑人之刑期，而修正前刑法剝奪受刑人原
    得自行決定是否聲請定執行之權利，屬不利於受刑人，自應
    適用新法之規定，為得否定其應執行刑之依據。準此，合於
    數罪併罰之數罪，其中有得易科罰金之罪與不得易科罰金之
    罪，須經受刑人請求檢察官聲請，始得定其應執行之刑。又
    「有二裁判以上，經定其執行刑後，又與其他裁判併合而更
    定其執行刑者，前定之執行刑當然失效，仍應以原來宣告之
    數個刑罰計算，而不以當時該數罪所定應執行刑為計算之基
    準」，最高法院57年度台抗字第 198號裁定意旨可資參照。
    再者，最高法院91年度台非字第32號裁定意旨復認為上開更
    定應執行刑，不應比原定之執行刑加計其他裁判刑期後為重
    ，否則與法律之內部界限有悖，亦屬違法。末按數罪併罰中
    之一罪，依刑法規定得易科罰金，若因與不得易科之他罪併
    合處罰結果而不得易科罰金時，原可易科部分所處之刑，自
    亦無庸為易科折算標準之記載，此有司法院大法官會議釋字
    第 144號解釋意旨可參。復按定應執行之刑，應由犯罪事實
    最後判決之法院檢察官聲請該法院依上開規定裁定之，不能
    因犯罪之一部分所科之刑業經執行完畢而認檢察官之聲請為
    不合法，予以駁回，至已執行部分自不能重複執行，應由檢
    察官於指揮執行時扣除之，此與定應執行之刑之裁定無涉，
    亦有最高法院81年度台抗字第28號、82年度台抗字第 313號
    、86年度台抗字第 472號等判決意旨參照。查，本件應依行
    為時法律即新法規定，自不生新舊法之比較，而應循一般法
    律適用之原則適用裁判時法，合先敘明。
三、查，本件受刑人謝裕達犯如附表編號1至2所示案件，先後經
    如附表編號1至2所示法院判決各罪所處之刑，並各確定在案
    ，此有本院110年度基簡字第407號、111年度基交簡字第207
    號刑事簡易判決書、臺灣高等法院被告前案紀錄表各1份在
    卷可稽。是本院為犯罪事實最後判決之法院，應堪認定。
四、玆聲請人依刑事訴訟法第477條第1項之規定，以犯罪事實最
    後判決法院之檢察官，聲請定其應執行之刑，本院審酌受刑
    人謝裕達犯後態度，與其犯罪行為之不法與罪責程度如附表
    編號1至2所示所示各確定判決犯罪事實欄所載、所犯附表編
    號1至2所示所示各罪彼此之關聯性、犯罪時間相近、罪質不
    同、數罪對法益侵害之加重效應、罪數所反映之受刑人之人
    格特性與犯罪傾向，及對其施以矯正之必要性、未來復歸社
    會之可能性等情，兼衡其之犯罪動機、手段、目的，再酌受
    刑人所犯如附表編號1所示之主文：「謝裕達犯動物保護法
    第二十五條第一款之違反不得任意宰殺動物罪，處有期徒刑
    貳月，如易科罰金，以新臺幣壹仟元折算壹日，併科罰金新
    臺幣貳拾萬元，罰金如易服勞役，以新臺幣參仟元折算壹日
    。」情節係其因一時情緒氣憤，將飼養之幼犬加以摔擊致死
    ，罔顧動物生命，與受刑人所犯如附表編號2所示之主文：
    「謝裕達犯不能安全駕駛動力交通工具罪，處有期徒刑參月
    ，如易科罰金，以新臺幣壹仟元折算壹日。」情節係其
　　明知服用酒類對人之意識能力具有不良影響，是酒後駕車對
    一般往來之公眾及駕駛人自身皆具有高度危險性，仍漠視自
    己安危及罔顧公眾安全駕駛上路，幸於本案並未實際造成他
    人之身體損傷及財產損失各罪之犯罪態樣、侵犯法益之動機
    、犯後均坦認犯行情節，並考量各該罪合併後之不法內涵、
    罪責原則及合併刑罰所生之效果整體評價其應受矯治之程度
    ，並兼衡責罰相當與刑罰經濟之原則、衡以各罪之原定刑期
    、定應執行刑之外部性界限及內部性界限各節，進而為整體
    非難之評價，亦考量受刑人於111年12月2日陳述意見狀所載
    之沒有意見等語，足徵受刑人有悔過改善之意等一切情狀，
    因認上開聲請為正當，應予准許，爰依上開規定及說明，合
    併定其應執行之刑如主文所示，並諭知易科罰金之折算標準
    ，用啟受刑人內心生起同理心，凡事不要只考慮自己，亦要
    為對方考慮，若人出巧詞，誠以接之，若人出厲詞，婉以答
    之，若人出謔詞，默以待之，自己不使氣，自然言少，自然
    心安，且自己真心誠意善待他人者，他人自然會尊重自己，
    自己怎樣對待他人，他人也會怎樣對待自己，再者，狗與人
    同均有靈性生命法益，不要總是怨天尤狗，不要總是挑狗的
    毛病，看狗不順眼，不要總想去改變狗，先調整好自己的心
    態，修好自己的心，自己就不會有想不通的事，否則，硬擠
    進獄牢世界，最後搞的遍體鱗傷的還是自己，自己何必害自
    己呢？自己應依本分而遵法度，善人則親近之，諸惡莫作，
    眾善奉行，永無惡曜加臨，作事須循天理，則有善人相助，
    惡人則遠避之，併宜改自己不好宿習慣性，才是自己可以掌
    握、改變的，且善惡兩途，一切唯心自召，禍福攸分，端視
    自己當下一念心善惡，加上自己宿習慣性之運作，若心起於
    惡，瞞心昧己，損人利己，行諸惡事，則苦了自己，為難了
    別人，近報在身，夫心起於善，善雖未為，禍已不存；或心
    起於惡，惡雖未為，福已不存，是惡莫作，善奉行，安份守
    己遵法度，遇事勿暴氣，有時候，不小心知道了一些事，才
    發現自己所在乎的事是那麼可笑，但造成後遺症係得不償失
    ，況且，自己於飲酒前應先思惟：酒後駕車之違規行政罰責
    、刑事罰責，自己有無能力承擔後果，況且喝酒之代價係行
    政罰及罰鍰、刑責罪刑之有期徒刑及併科罰金亦不少，若另
    有民事糾紛者，豈不是虧大了，職是，若果真要喝酒者，請
    喝更高價格好酒，之後，坐計程車或請沒有喝酒的好友帶自
    己返家，切勿自己酒後駕車受罰繳鉅額金錢充裕國庫，賺錢
    是不容易、辛苦的，留給自己好好用，不必酒駕受罰努力繳
    錢給國庫，實在划不來，自己要會加減乘除算一算，不要心
    存僥倖自己害自己了，否則，自己貪杯之酒後駕車如是因，
    自做自受惡果，非但置用路大眾及自己之生命、身體及財產
    於潛在危險境地，尚且有可能拖累關心自己的親朋好友額外
    付出不必的愛心錢，造成自己犯錯別人幫忙買單，又會被關
    心自己的人碎碎唸提醒，自己才知道後悔，豈不是虧更大了
    ；再者，賺辛苦錢是自己多存一些錢而給自己機會，不要結
    交酒肉朋友，倘有人願意替自己繳上開罰金而自己不必歸還
    者，如此朋友似可以永續結交，否則，現在自己蒙難，以前
    結交喝酒朋友全失蹤，自己應乘這次經驗，好好檢視一下自
    己可用朋友有幾人，以供自己未來交往思惟之用，然自己似
    宜加以更改調整一下自己習慣，亦不要酒駕受罰與錢過不去
    ，自己好好反思一下，人生只有一次機會而已，凡走過的人
    生也不會再重來過1 次，因為人在的時候，以為來日方長什
    麼都有機會，其實人生是減法，過一日，就少一日，人生之
    旅有時候，沒有下一次，沒有機會重來，沒有暫停繼續；有
    時候，錯過了現在，就永遠永遠的沒機會了，自己用心甘情
    願的心，勿心存僥倖酒後駕車，自己不再酒駕受罰害自己，
    自己可以事先要求自己不喝酒駕車，不必等事後警方發現自
    己渾身散發酒味，才苦苦求別人原諒，這時候，才發現自己
    上開所做所為是那麼可笑之不值得，且走不進的監獄世界就
    不要硬擠了，更不要難為了別人，作賤了自己，何必呢？再
    者，自己要好好想一想，日後自己若重病臥床時，為自己給
    付醫療費用係酒友嗎？為自己無怨無悔付出照顧心力者係酒
    友嗎？酒友係自己生命中之貴人會出錢出力無怨無悔日夜照
    顧重病臥床的自己嗎？自己平時又回饋多少給這些無怨無悔
    付出照顧自己的親人？因此，自己切勿心存僥倖酒後駕車，
    更不要與自己荷包辛苦錢過不去，若存錢比喝酒快，錢多存
    一些，平安健康多給自己一些，亦莫輕酒後駕車小惡，以為
    無殃，水滴雖微，漸盈大器，酒癮惡習，歷久不亡，小過不
    改，積足滅身，摸摸自己良心，試想看看自己日後若死亡時
    ，替自己辦後事的係酒友、損友出錢出力嗎？是日已過，命
    亦隨減，自己乘目前還來得及回頭，宜早日改酒駕惡習之過
    患，多存錢在已身，勿存過多酒精傷身，若存錢比喝酒快，
    對自己家親眷屬大有利，就從現在當下一念心抉擇酒後不駕
    車，駕車不喝酒之心態行為，自己給自己一條平安路，亦給
    大家共享這一條平安路，才是對自己好、大家好的交通安全
    來往，自己善思之，勿再犯。
五、至於受刑人所犯附表編號1所示之主文：「併科罰金新臺幣
    貳拾萬元，罰金如易服勞役，以新臺幣參仟元折算壹日。」
    ，並非本件有期徒刑合併定應執行刑之範圍內，併此敘明。
六、依刑事訴訟法第477條第1項，刑法第53條、第51條第5 款、
    第41條第1項前段，裁定如主文。
中　　華　　民　　國　　111 　年　　12　　月　　5 　　日
  　　　　　　    刑事第三庭法　官　施添寶 
以上正本證明與原本無異。　                               
對於本件裁定如有不服，應於收受送達後5日內，向本院提出抗
告書狀，敘述抗告之理由，抗告於臺灣高等法院。
中　　華　　民　　國　　111 　年　　12　　月　　5 　　日
                            書記官  陳怡文
附表：受刑人謝裕達定應執行刑案件一覽表。
編         號         １        ２  罪         名  犯動物保護法第二十五條第一款之違反不得任意宰殺動物罪 犯不能安全駕駛動力交通工具罪  宣    告    刑  處有期徒刑貳月，如易科罰金，以新臺幣壹仟元折算壹日。 （註：併科罰金新臺幣貳拾萬元，罰金如易服勞役，以新臺幣參仟元折算壹日，並非本件定應執行刑之範圍內） 處有期徒刑參月，如易科罰金，以新臺幣壹仟元折算壹日。    犯  罪  日  期  110年4月3日 111年3月30日  偵查（自訴）機關年   度  案   號  臺灣基隆地方檢察署110年度偵字第2801號 臺灣基隆地方檢察署111年度偵字第3010號  最  後   事實審 法    院 臺灣基隆地方法院 臺灣基隆地方法院   案    號 110年度基簡字第407號 111年度基交簡字第207號   判決日期 111年4月29日 111年6月9日  確  定   判  決 法    院 臺灣基隆地方法院 臺灣基隆地方法院   案    號 110年度基簡字第407號 111年度基交簡字第207號   判    決確定日期 111年6月2日 111年10月26日  是否為得易科罰  金之案件        是       是  備           註  臺灣基隆地方檢察署111年度執字第1185號。 臺灣基隆地方檢察署111年度執字第1954號。